【裁判字號】    98,訴,1803
【裁判日期】    980610
【裁判案由】    毒品危害防制條例
【裁判全文】
臺灣臺中地方法院刑事判決              98年度訴字第1803號
公  訴  人  臺灣臺中地方法院檢察署檢察官
被      告  甲○○
                    （現另案於臺灣臺中監獄執行中）
上列被告因違反毒品危害防制條例案件，經檢察官提起公訴（98
年度毒偵字第1480號），被告於準備程序中就被訴事實為有罪之
陳述，經告以簡式審判之旨，並聽取意見後，本院合議庭裁定由
受命法官獨任進行簡式審判程序，判決如下：
    主    文
陳昶生施用第一級毒品，累犯，處有期徒刑玖月；又施用第二級
毒品，累犯，處有期徒刑陸月。應執行有期徒刑壹年貳月。
    犯罪事實
一、陳昶生前曾於民國90年間因施用毒品案件，經臺灣臺中地方
    法院檢察署檢察官聲請本院以90年度毒聲字第141號裁定送
    觀察、勒戒後，認有繼續施用毒品之傾向，由檢察官聲請本
    院以90年度毒聲字第765號裁定送施以強制戒治，嗣復由檢
    察官聲請本院以90年度毒聲字第5287號裁定停止戒治，所餘
    戒治期間付保護管束，保護管束期間至91年2月7日期滿，而
    經檢察官於91年3月5日以91年度戒毒偵字第83號不起訴處分
    確定；又於91年間因施用毒品案件，經本院以91年度毒聲字
    第1956號裁定送強制戒治1年，於92年7月17日執行完畢釋放
    。嗣陳昶生於93年間另因違反毒品危害防制條例案件，經本
    院以93年度中簡字第3066號刑事判決判處有期徒刑6月，於
    94年1月10日確定，又於93年間因違反毒品危害防制條例案
    件，經本院以93年度訴字第2731號刑事判決判處有期徒刑1
    年2月，於94年1月31日確定，再於94年間因偽造文書案件，
    經本院以94年度訴字第1997號刑事判決判處有期徒刑1年4月
    ，於94年10月17日確定，以上三案嗣經分別減為有期徒刑3
    月、7月、8月，並定應執行刑為有期徒刑1年4月又15日；陳
    昶生復於94年間因違反毒品危害防制條例案件，經本院以94
    年度訴字第1415號刑事判決分別判處有期徒刑1年3月、7月
    ，經提起上訴後，由臺灣高等法院臺中分院以94年度上訴字
    第1465號刑事判決上訴駁回，於94年9月30日確定，嗣經分
    別減為有期徒刑7月又15日、3月又15日，並定應執行刑為有
    期徒刑10月，且與上開有期徒刑1年4月又15日接續執行，而
    於97年3月21日執行完畢。
二、詎陳昶生猶不知戒改，竟基於施用第一級毒品海洛因之犯意
    ，於98年3月13日晚間8時許，在臺中縣大里市○○路128巷
    10號住處，以將第一級毒品海洛因摻水稀釋後，注入注射針
    筒內，再以注射針筒注射手臂靜脈之方式，施用毒品海洛因
    1次；又另行基於施用第二級毒品甲基安非他命之犯意，於
    98年3月14日上午6時許，在上址，以將第二級毒品甲基安非
    他命放置於玻璃球內，以火燒烤，使其產生霧化氣體，再施
    用其煙霧之方式，施用第二級毒品甲基安非他命1次。嗣經
    警於98年3月14日下午6時10分許，持本院核發之搜索票至上
    址進行搜索，經徵得陳昶生同意採集其尿液送檢，結果呈可
    待因、嗎啡、甲基安非他命陽性反應而查獲。
三、案經臺中縣警察局霧峰分局報請臺灣臺中地方法院檢察署檢
    察官偵查起訴。
    理    由
一、訊據被告陳昶生對其於前揭時、地施用第一級毒品海洛因及
    施用第二級毒品甲基安非他命之事實坦承不諱，且被告為警
    查獲時，所採尿液送中山醫學大學附設醫院檢驗科藥物檢測
    中心檢驗結果，呈可待因、嗎啡、甲基安非他命陽性反應等
    情，有尿液檢驗報告1紙存卷足憑，而海洛因施用入人體後
    水解還原成嗎啡，再循嗎啡之代謝方式排出體外，已據行政
    院衛生署藥物食品檢驗局（81）藥檢壹字第006431號函說明
    綦詳，顯見被告關於曾於上開時、地施用第一級毒品海洛因
    、施用第二級毒品甲基安非他命各1次之自白，應與事實相
    符。
二、按毒品危害防制條例於92年7月9日修正公布，自93年1月9日
    施行，其中第20條、第23條將施用毒品之刑事處遇程序，區
    分為「初犯」及「5年內再犯」、「5年後再犯」。依其立法
    理由之說明：「初犯」，經觀察、勒戒或強制戒治後，應為
    不起訴處分或不付審理之裁定；「5年內再犯」者，因其再
    犯率甚高，原實施之觀察、勒戒及強制戒治既已無法收其實
    效，爰依法追訴或裁定交付審理。至觀察、勒戒或強制戒治
    執行完畢釋放後，「5年後再犯」者，前所實施之觀察、勒
    戒或強制戒治已足以遮斷其施用毒品之毒癮，為期自新及協
    助其斷除毒癮，仍適用「初犯」規定，始應先經觀察、勒戒
    、強制戒治之程序。從而依該次修正後之規定，僅限於「初
    犯」及「5年後再犯」2種情形，應先經觀察、勒戒或強制戒
    治之程序，此乃該條例第10條之例外規定。倘被告於5年內
    已再犯施用毒品，經依法追訴處罰，縱其第3次（或第3次以
    上）再度施用毒品之時間，在初犯經觀察、勒戒或強制戒治
    執行完畢釋放5年以後，因與單純之「5年後再犯」之情形有
    別，不合於「5年後再犯」之例外規定；且因已於「5年內再
    犯」，顯見其再犯率甚高，原實施觀察、勒戒或強制戒治，
    已無法收其實效，即應回歸原則性規定，由檢察官逕行起訴
    ，依該條例第10條處罰，最高法院95年度臺非字第134號裁
    判可資參照。查被告前曾於90年間因施用毒品案件，經臺灣
    臺中地方法院檢察署檢察官聲請本院以90年度毒聲字第141
    號裁定送觀察、勒戒後，認有繼續施用毒品之傾向，由檢察
    官聲請本院以90年度毒聲字第765號裁定送施以強制戒治，
    嗣復由檢察官聲請本院以90年度毒聲字第5287號裁定停止戒
    治，所餘戒治期間付保護管束，保護管束期間至91年2月7日
    期滿，而經檢察官於91年3月5日以91年度戒毒偵字第83號不
    起訴處分確定；又於91年間因施用毒品案件，經本院以91年
    度毒聲字第1956號裁定送強制戒治1年，於92年7月17日執行
    完畢釋放；又被告另因於93年間違反毒品危害防制條例案件
    ，經本院以93年度中簡字第3066號刑事判決判處有期徒刑6
    月，於94年1月10日確定，又於93年間因違反毒品危害防制
    條例案件，經本院以93年度訴字第2731號刑事判決判處有期
    徒刑1年2月，於94年1月31日確定，嗣經分別減為有期徒刑3
    月、7月，復於94年間因違反毒品危害防制條例案件，經本
    院以94年度訴字第1415號刑事判決分別判處有期徒刑1年3月
    、7月，經提起上訴後，由臺灣高等法院臺中分院以94年度
    上訴字第1465號刑事判決上訴駁回，於94年9月30日確定，
    嗣經分別減為有期徒刑7月又15日、3月又15日，並均已執行
    完畢等情，有臺灣高等法院被告前案紀錄表及臺灣臺中地方
    法院檢察署刑案資料查註紀錄表各1份存卷可佐，則被告於
    本案犯罪事實欄所載時、地再犯施用第一級毒品罪、施用第
    二級毒品罪，雖距92年7月17日強制戒治執行完畢釋放後之
    時間，已在5年以後，惟其自92年7月17日起5年內已再犯施
    用毒品經依法訴追處罰，揆諸上開最高法院判決意旨，本案
    仍應予以依法論科，合先敘明。
三、核被告所為，係犯毒品危害防制條例第10條第1項之施用第
    一級毒品罪、同條例第10條第2項之施用第二級毒品罪。被
    告施用毒品前之持有毒品行為，本應以持有論，惟持有後進
    而施用，其持有之低度行為應被施用之高度行為所吸收，故
    不再另論其持有毒品罪。其先後施用第一級毒品、第二級毒
    品各1次之犯行，犯意各別，行為分殊，應予分論併罰。又
    被告前於93年間因違反毒品危害防制條例案件，經本院以93
    年度中簡字第3066號刑事判決判處有期徒刑6月，於94年1月
    10日確定，又於93年間因違反毒品危害防制條例案件，經本
    院以93年度訴字第2731號刑事判決判處有期徒刑1年2月，於
    94年1月31日確定，再於94年間因偽造文書案件，經本院以
    94年度訴字第1997號刑事判決判處有期徒刑1年4月，於94年
    10月17日確定，以上三案嗣經分別減為有期徒刑3月、7月、
    8月，並定應執行刑為有期徒刑1年4月又15日；被告復於94
    年間因違反毒品危害防制條例案件，經本院以94年度訴字第
    1415號刑事判決分別判處有期徒刑1年3月、7月，經提起上
    訴後，由臺灣高等法院臺中分院以94年度上訴字第1465號刑
    事判決上訴駁回，於94年9月30日確定，嗣經分別減為有期
    徒刑7月又15日、3月又15日，並定應執行刑為有期徒刑10月
    ，且與上開有期徒刑1年4月又15日接續執行，於97年3月21
    日執行完畢之事實，有臺灣高等法院被告前案紀錄表及臺灣
    臺中地方法院檢察署刑案資料查註紀錄表各1份在卷可參，
    其受有期徒刑之執行完畢後，5年以內再故意犯本案有期徒
    刑以上之2罪，均為累犯，各應依刑法第47條第1項之規定，
    加重其刑。爰審酌被告施用第一、二級毒品，經觀察、勒戒
    、強制戒治及刑之執行後，仍不知戒惕，一再施用，無視於
    毒品對於自身健康之戕害及國家對於杜絕毒品犯罪之禁令，
    不知戒除惡習，惡性非輕，然念及坦承犯行，態度良好，其
    施用毒品並無危害他人，其施用之期間、次數等一切情狀，
    分別量處如主文所示之刑，並定其應執行之刑，以資懲儆。
據上論斷，應依刑事訴訟法第273條之1第1項、第299條第1項前
段，毒品危害防制條例第10條第1項、第2項，刑法第11條前段、
第47條第1項、第51條第5款，判決如主文。
本案經檢察官乙○○到庭執行職務
中    華    民    國    98    年    6     月    10    日
                  刑事第三庭    法  官  周瑞芬
以上正本證明與原本無異。
如不服本判決應於收受判決後10日內向本院提出上訴書狀，並應
敘述具體理由；其未敘述上訴理由者，應於上訴期間屆滿後20日
內向本院補提理由書（均須按他造當事人之人數附繕本）「切勿
逕送上級法院」。
                                書記官  陳貴卿
中    華    民    國    98    年    6     月    10    日
附錄本判決論罪科刑法條
毒品危害防制條例第10條：
  施用第一級毒品者，處6月以上5年以下有期徒刑。
  施用第二級毒品者，處3年以下有期徒刑。


司法院資訊處製作；財團法人民間司法改革基金會備份。
